臺灣高等法院臺南分院刑事判決　　　　　　　　　九十一年度交上易字第一二號
　　　上　訴　人　臺灣嘉義地方法院檢察署檢察官
　　　被　　　告　乙　○　○
右上訴人因被告過失致死案件，不服臺灣嘉義地方法院九十年度交易字第二二號中
華民國九十年十一月二十三日第一審判決（起訴案號：臺灣嘉義地方法院檢察署九十
年度偵字第二九四五號），提起上訴，本院判決如左：
    主　文
原判決撤銷。
乙○○因過失致人於死，處有期徒刑捌月，緩刑參年。
被訴服用酒類不能安全駕駛動力交通工具而駕駛部分無罪。
    事　實
一、乙○○本應注意飲酒後吐氣所含酒精成分超過每公升○、二五毫克以上，不得駕
    駛汽車，竟於民國（下同）九十年四月二十八日上午七時十分許，於酒後吐氣酒
    精濃度達每公升○、二六毫克，仍駕駛車牌號碼Ｓ六－八三五一號之自用小客車
    ，沿嘉朴公路由東往西方向行駛，途經嘉義縣朴子市大鄉里八三○號前，本應注
    意汽車行駛時，駕駛人應注意車前狀況，並隨時採取必要之安全措施；且汽車在
    雙向四車道行駛時，不得駛出路面邊緣或跨越兩條車道行駛，而依當時日間天候
    晴、路面無缺陷等情，並無不能注意之情事，竟猶於酒後駕駛上開自用小客車及
    疏未注意車前動態，適有王鵬飛所騎乘之車牌號碼ＬＶＵ－九○一號重型機車，
    由嘉義縣朴子市大鄉里八三八巷巷口駛出，乙○○閃避不及，自後撞及王鵬飛所
    騎乘之上開重型機車，致王鵬飛人車滑行而撞及停放於路旁之三Ｋ－九七七八號
    之自用小貨車車尾，經送醫急救仍因頭部外傷、顱腦損傷、胸部挫裂傷於同日上
    午八時許不治死亡。乙○○於車禍發生後，在未為有偵查權限之機關或公務員發
    覺前，即打電話報警，並向嘉義縣警察局朴子分局大鄉派出所警員鐘坤銘自首犯
    罪，而接受本件裁判。
二、案經乙○○自首由臺灣嘉義地方法院檢察署檢察官偵查起訴。
    理　由
甲、有罪部分：
一、訊據被告乙○○對於右揭事實均供承不諱，核與被害人家屬王吳換、甲○○指訴
    車禍發生之原因相符，復經證人即在場目擊之工人莊登芳、被告之乘客陳建宏、
    許智評於警訊中證述屬實，並有電請相驗案件報告、相驗案件初步調查報告表、
    道路交通事故調查報告表、吐氣酒精濃度測定值、嘉義縣警察局舉發違反道路交
    通管理事件通知單影本各乙紙、事故現場照片七幀等在卷可資佐證（見偵查卷第
    三頁、第二十頁至第二十三頁）。且被害人王鵬飛係因本件車禍致頭部外傷、顱
    腦損傷、胸部挫裂傷死亡，業經臺灣嘉義地方法院檢察署檢察官督同法醫師相驗
    明確，有相驗屍體證明書、驗斷書及勘驗筆錄等在卷可憑。事證已明。
二、按汽車駕駛人飲酒後吐氣所含酒精成份超過每公升０‧二五毫克以上者，不得駕
    車；又汽車行駛時，駕駛人應注意車前狀況，並隨時採取必要之安全措施；且汽
    車在雙向四車道行駛時，不得駛出路面邊緣或跨越兩條車道行駛，道路交通安全
    規則第一百十四條第二款、第九十四條第三項及第九十八條第一項第五款分別定
    有明文。被告駕車自應注意上述道路交通安全規定，且依卷附之道路交通事故調
    查報告表所載，本件肇事當時係日間光線、天氣晴朗、路面無缺陷等情，並有上
    開相片七幀可據，被告並無不能注意之情事，詎仍疏未注意，以致肇事，足見被
    告就本件車禍確有違反上述交通安全規則至明；且本件經送請臺灣省嘉雲區車輛
    行車事故鑑定委員會鑑定結果，亦認「被告服用酒類超過法定標準值駕駛自小客
    車，未注意車前狀況，由後追撞前車，為肇事原因」，此有該會九十年九月四日
    嘉鑑字第九○○八九八號鑑定意見書在卷為憑（見原審卷十一頁至第十三頁），
    益證被告之行為確有過失。是被告之過失行為與被害人之死亡間，顯有相當因果
    關係，本件事證已臻明確，被告之犯行洵堪認定，應予依法論科。
三、核被告所為，係犯刑法第二百七十六條第一項之過失致死罪（至犯刑法第一百八
    十五條之三之服用酒類不能安全駕駛動力交通工具而駕駛部分無罪，理由詳后述
    ）。又被告於肇事後，在未為有偵查權限之機關或公務員發覺前，即打電話報案
    ，並向嘉義縣警察局朴子分局大鄉派出所警員鐘坤銘自首犯罪，並進而接受本件
    裁判，除為被告所自承外，並有上開道路交通事故調查報告表內報案人欄上載明
    被告報案及嘉義縣警察局朴子分局（九○）嘉朴警三字第一七七二四號函在卷足
    按，其對於未發覺之犯罪自首而接受裁判，應依刑法第六十二條前段自首之規定
    減輕其刑。
四、原審以被告事證已明，因予論罪科刑，固非無見，惟查（一）被告既非已超逾不
    能安全駕駛動力交通工具之程度即呼氣酒精濃度每公升零點五五毫克，自不能謂
    已符合刑法第一百八十五條之三之公共危險罪（理由詳如後述），公訴人遽以被
    告酒後吐氣酒精濃度達每公升○、二六毫克即認被告觸犯上開公共危險罪，已有
    未合，原判決竟予論罪科刑，自有未洽。（二）又被告雖酒後駕車，惟未至上開
    不能安全駕駛動力交通工具之程度即呼氣酒精濃度每公升零點五五毫克，自不能
    謂已符合道路交通管理處罰條例第八十六條第一項規定之「酒醉駕車」之加重條
    件。原審誤依上開條例規定，加重其刑，亦有未洽。應由本院將原判決撤銷改判
    。爰審酌本件交通事故之發生原因，被告應負全部之過失責任，又被告於發生本
    件交通事故後，已與被害人家屬達成民事和解，賠償新台幣一百八十萬元（不含
    任何保險理賠金，於本院辯論終結前已給付其中一百六十五萬元），有嘉義縣朴
    子市調解委員會調解筆錄乙紙附卷可參（見偵查卷第八頁），及被告犯罪所生危
    害及犯後坦承不諱，頗知悔悟，態度良好等一切情狀，量處如主文第二項所示之
    刑。又被告於七十七年間雖曾受有期徒刑之執行完畢，惟五年以內未曾受有期徒
    刑以上刑之宣告，此有本院被告全國前案紀錄表及臺灣嘉義地方法院檢察署刑案
    資料查註記錄表各一件附卷可稽，經此偵查、審判程序後，當能知所警惕，而信
    無再犯之虞，因認前所宣告之刑，以暫不執行為適當，併諭知緩刑三年，以啟自
    新。檢察官上訴意旨猶執陳詞認被告未全依和解條件履行並未有悔改之意，指摘
    原判決量刑過輕不當，請求撤銷原判決，並無可取。
乙、無罪部分：
一、另按犯罪事實應依證據認定之，無證據不得推定其犯罪事實，刑事訴訟法第一百
    五十四條定有明文。又認定犯罪事實須依證據，是否可信更須參酌各方面之情形
    尤不能以推測理想之詞，以為科刑判決之基礙；最高法院二十年度上字第九五八
    號著有判例可資參照。
二、又刑法上所謂「服用酒類不能安全駕駛動力交通工具」，係指酒精對駕駛人在交
    通工具高速動力運轉狀況下不能維持身心整體應變能力的影響，而酒精對於人體
    的影響，在經驗科學上並不限於徹底麻醉身心，當血液酒精濃度（一般為呼氣酒
    精濃度的二百倍到二百三十倍）過高而造成酒精中毒時，即使只是每公升一百毫
    克（換算呼氣酒精濃度約為每公升零點五毫克）也已足可影響駕駛安全。惟就符
    合刑法上關於這項自然科學上所肯定的客觀實驗數據，法務部曾於八十八年五月
    十日邀集行政院衛生署、中央警察大學等相關專業機構研商確認，並取呼氣酒精
    濃度每公升零點五五毫克的近似數值為個案事實認定參考，以法八十八檢字第一
    六六九號函行文所屬機關供作「刑事」訴追依據，所採測定基準並不違背公知的
    經驗法則。如果根據通常生活上的客觀經驗已不能確保駕駛人穩定而有效地操控
    動力交通工具，自屬法律所要規範的對象，而與案件駕駛人有無喝醉、神智是否
    清楚均無必然關連。本件被告雖因酒後駕車肇事，經警測得於酒後吐氣酒精濃度
    達每公升○、二六毫克，載明於舉發違反道路交通管理事件通知單上（見相驗卷
    第四頁），惟難認已超逾上開不能安全駕駛動力交通工具之程度即呼氣酒精濃度
    每公升零點五五毫克，自不能謂已符合刑法上所謂「服用酒類不能安全駕駛動力
    交通工具」之情形。
三、原審關於被告犯刑法第一百八十五條之三公共危險罪部分予以被告論罪科刑，固
    非無見，惟查被告既非已超逾上開不能安全駕駛動力交通工具之程度即呼氣酒精
    濃度每公升零點五五毫克，自不能謂已符合刑法第一百八十五條之三之公共危險
    罪，已如上述，公訴人遽以被告酒後吐氣酒精濃度達每公升○、二六毫克即予起
    訴，已有未合，原判決竟予論罪科刑，自有未洽。關於被告被訴服用酒類不能安
    全駕駛動力交通工具而駕駛部分，檢察官上訴意旨猶指摘此部分原判決量刑過輕
    不當，非有理由，應由本院撤銷並另為無罪之諭知。
據上論結，應依刑事訴訟法第三百六十八條、第三百六十九條第一項前段、第三百六
十四條、第三百零一條第一項前段，刑法第二百七十六條第一項、第六十二條前段、
第七十四條第二款，罰金罰鍰提高標準條例第一條前段，判決如主文。
本案經檢察官洪泰文到庭執行職務。
中　　　華　　　民　　　國　　九十一　　年　　　二　　　月　　 二十 　　日
                               臺灣高等法院臺南分院刑事第三庭
                                         審判長法官
                                               法官
                                               法官
不得上訴
附錄：本件論罪科刑法條
中華民國刑法第二百七十六條
 (過失致死罪)
因過失致人於死者，處二年以下有期徒刑、拘役或二千元以下罰金。
從事業務之人，因業務上之過失犯前項之罪者，處五年以下有期徒刑或拘
役，得併科三千元以下罰金。
